【裁判字號】    97,台抗,86
【裁判日期】    970221
【裁判案由】    聲請保全證據
【裁判全文】
最高法院民事裁定                九十七年度台抗字第八六號
再 抗告 人  南華投資股份有限公司
法定代理人  甲○○
訴訟代理人  莊柏林律師
上列再抗告人因與相對人萬象大廈管理委員會間聲請保全證據事
件，對於中華民國九十六年十二月二十六日台灣高等法院裁定（
九十六年度抗字第一九五八號），提起再抗告，本院裁定如下：
    主  文
再抗告駁回。
再抗告訴訟費用由再抗告人負擔。
    理  由
按對於抗告法院所為抗告有、無理由之裁定再為抗告，僅得以其
適用法規顯有錯誤為理由，並應經原法院之許可；此項許可，以
原裁定所涉及之法律見解具有原則上之重要性者為限，此觀民事
訴訟法第四百八十六條第四項、第五項之規定自明。如原法院認
再抗告應行許可，並添具意見書，逕將訴訟卷宗送交再抗告法院
，再抗告法院審查原法院所添具意見書，認再抗告不應准許，並
不受該意見書所載許可再抗告理由之拘束，而得逕以裁定駁回之
。本件原法院以：再抗告人聲請就相對人自民國八十九年十二月
十六日起至九十六年十月十五日止之「收支帳簿」、「收支傳票
及明細表」、「銀行存摺」、「區分所有權人會議開會紀錄」及
「管理委員會開會紀錄」（下稱系爭簿冊等書證）為保全證據，
固表明該證據應證之事實係相對人公款收支情形、是否有遭私人
挪用。惟再抗告人所指相對人未召開區分所有權人會議及選出住
戶代表，且未公開收支帳簿、收支傳票及明細表，與區分所有權
人會議開會紀錄等情事，致其無法取得前開證據各情，與保全證
據係為防止證據滅失或若不即為保全，將有不及調查使用之危險
之要件不符。再抗告人另主張因與相對人前法定代理人李源鴻興
訟，李源鴻將公款挪作私用，收支帳簿有遭臨訟變造、修改之虞
，亦不能認符合對相對人為保全證據須有證據滅失或礙難使用之
虞之要件等詞，因而維持台灣台北地方法院（下稱台北地院）不
准就相對人系爭簿冊等書證為保全證據之裁定，駁回其抗告。再
抗告人對之再為抗告，係以：伊曾因相對人之前主任委員李源鴻
及譚一川等少數住戶將公基金移作私人訴訟費用，向台北地院聲
請准就相對人之收支帳簿、收支傳票及明細帳等書證為證據保全
，並於該等書證中發現不法情事，而對相關人員提出訴訟。系爭
簿冊等書證均由相對人持有，其中區分所有權人會議及管理委員
會開會紀錄為相對人有權製作、更改，亦屬上開書證提出者，而
相對人未依公寓大廈管理條例第三十四條規定，將會議紀錄送達
各區分所有權人並公告之，時值伊與相對人爭訟之際，難保相對
人無為自身權益而刪改或勾串變造會議紀錄內容，致有礙真實發
現；且委員會權限由同批人把持，伊採證困難，而李源鴻等人曾
將管理費用作私人用途，未將公款存入銀行專戶，亦有臨訟變造
、修改系爭收支簿冊之虞，若不即保全，恐有遭勾串變造致礙難
使用或滅失之虞，而有保全系爭簿冊等書證之必要。原裁定顯有
民事訴訟法第四百六十八條不適用法規及第四百六十九條第六款
不備理由之適用法規顯有錯誤之情事，且所涉及之法律見解具有
原則上之重要性云云，為其論據。
按民事訴訟法第四百八十六條第四項所謂適用法規顯有錯誤，係
指抗告法院之裁定所適用之法規，顯然不合於法律規定，或與司
法院現尚有效及大法官（會議）之解釋，或本院現尚有效之判例
顯有違反，或消極的不適用法規，顯然影響裁定者而言，並不包
括判決理由矛盾、理由不備、取捨證據及認定事實錯誤之情形在
內。查再抗告人所陳上開理由，係屬認定事實當否之問題，核與
適用法規是否顯有錯誤無涉，且亦無所涉及之法律見解具有原則
上重要性之情事，不合於民事訴訟法第四百八十六條第四、五項
之規定，參照同法第四百三十六條之五第一項規定，其再為抗告
，不應許可。
據上論結，本件再抗告為不合法。依民事訴訟法第四百九十五條
之一第二項、第四百八十一條、第四百四十四條第一項前段、第
九十五條、第七十八條，裁定如主文。
中    華    民    國  九十七  年    二    月  二十一  日
                      最高法院民事第六庭
                          審判長法官  朱  建  男
                                法官  顏  南  全
                                法官  鄭  傑  夫
                                法官  蘇  清  恭
                                法官  陳  淑  敏
      本件正本證明與原本無異
                                      書  記  官
中    華    民    國  九十七  年    三    月    五    日
                                                 w


司法院資訊處製作；財團法人民間司法改革基金會備份。
